臺灣嘉義地方法院民事判決　　　　　　　　96年度訴字第93號
原　　　告　盟鑫工業股份有限公司
法定代理人　甲○○
訴訟代理人　丙○○
　　　　　　黃逸仁律師
被　　　告　嘉達營造工程有限公司
法定代理人　乙○○
訴訟代理人　吳碧娟律師
上列當事人間給付價金事件，於中華民國96年5月17日言詞辯論
終結，本院判決如下：
    主  文
被告應給付原告新臺幣壹佰肆拾萬元，及自民國九十六年三月十
日起至清償日止，按週年利率百分之五計算之利息。
訴訟費用由被告負擔。
本判決於原告以新幣肆拾陸萬陸仟元為被告供擔保後得假執行；
但被告如以新臺幣壹佰肆拾萬元為原告預供擔保後，得免為假執
行。
    事  實  及  理  由
一、原告起訴主張：
（一）緣被告係營造公司，為施作「信義鄉○○村○鄰道路路基
      流失暨信義鄉○○村○○道路復建工程」（下稱系爭工程
      ），向從事營造工程材料供應商之原告訂購材料，雙方於
      民國（下同）94年間訂有買賣契約，約定由原告供應加勁
      格網等相關工程材料，價金總共計新臺幣（下同）509萬
      3750元。詎料原告已依約履行交付全數買賣標的物之義務
      ，被告雖亦有給付貨款價金，惟尾款140萬元部分，被告
      乃交付以訴外人軒馳有限公司為發票人，華僑銀行高雄分
      行為付款人，面額均為70萬元之支票2紙予原告，原告收
      執後並開立全數之銷貨發票予被告，嗣後前開2紙支票經
      原告提示後未獲付款，屢為催告通知，被告仍拒絕給付，
      爰依兩造簽訂之契約及買賣法律關係，訴請被告履行價金
      給付義務，並聲明：1、被告應給付原告140萬元，及自本
      訴繕本送達翌日起至清償日止，按年息5％計算之利息。2
      、陳明願供擔保請准以宣告假執行。
（二）就被告抗辯之陳述：
      系爭買賣契約之當事人是存在於兩造間，與訴外人軒馳有
      限公司（下稱軒馳公司）無涉，且發票也是開給被告作為
      銷貨之憑證，是被告為系爭買賣契約之一造，不容置辯。
      而被告抗辯伊與軒馳公司協議就系爭買賣契約承擔之部分
      ，尚需得到原告同意，然原告並不同意，而發票人為軒馳
      公司，是原告乃基於票據關係才向軒馳公司請求票款，然
      此部分並不足以證明原告與軒馳公司間有契約存在，故被
      告所辯，委無足採。
二、被告則以：
    被告承攬系爭工程，為利施作向原告訂購加勁格網材料，兩
    造曾於94年間訂立買賣契約一事不並爭執，因兩造已簽訂買
    賣契約，故工程初期購賣加勁格網材料乃由被告直接向原告
    負責接洽，嗣後該工程轉包給訴外人軒馳公司，而軒馳公司
    實際負責人丁○○向被告反應，若由被告購買材料，則軒馳
    公司無法掌握施工進度，並且表明伊與原告甚為熟識，爾後
    加勁格網材料由軒馳公司自行購買即可，被告遂與軒馳公司
    簽訂協議書，約定由被告購買3,966,260元之加勁格網材料
    ，由軒馳公司自行購買165萬元之加勁格網材料，此協議書
    內容亦經原告同意，事後被告向原告要求修改當時簽訂之買
    賣契約，惟原告均藉詞拖延，遲遲未辦理變更修改手續，故
    而，有關被告實際上訂購加勁格網材料之費用，被告分別於
    94、95年間陸續開立4紙支票面額共3,952,767元（扣除被告
    之前代原告支付之檢驗費13,496元）予原告，全數價款已清
    償，則並無原告起訴主張尚未清償貨款之情事。而系爭140
    萬之加勁格網材料乃由軒馳公司自行向原告訂購，原告既然
    接受軒馳公司之訂貨，並收受軒馳公司開立之支票，顯然就
    系爭買賣契約承擔部分有達成口頭協定，嗣後遭退票，原告
    亦皆向軒馳公司催告求償，並與其和解協商並提供帳戶供軒
    馳公司匯款，顯見當時契約當事人就是原告與軒馳公司，則
    今不獲付款，原告自應向軒馳公司主張清償，非逕向被告求
    償才是，況被告已將該工程之工程款全數支付予軒馳公司，
    已無法代為清償本件貨款，是原告之訴，顯無理由等語資為
    抗辯，爰聲明：1、原告之訴駁回。2、如受不利益判決，陳
    明願供擔保請准以宣告免為假執行。
三、本件原告主張兩造於94年2月間訂立買賣契約，由被告向其
    訂購工程材料，總價款5,093,750元，原告業已全數交貨完
    成，然被告尚有貨款140萬元未給付等情，業據其提出買賣
    合約書1份、支票及退票理由單各2紙、發票5紙（均影本）
    為證，被告對於兩造曾訂立系爭買賣契約及被告曾收到原告
    所開立總額5,093,750元之發票並不爭執，惟辯稱已將所餘
    140萬元材料部分所屬工程轉包予訴外人軒馳公司，亦獲原
    告同意，是此部分材料係訴外人軒馳公司向原告訂購，與被
    告無關云云，是本件所須審究者厥為：系爭買賣契約所餘
    140萬元材料部分有無契約承擔情事？經查：
（一）按租賃契約主體之變更，屬於更改或契約承擔之性質，非
      得契約原當事人之同意不得為之，最高法院69年台上字第
      2183號判例可資參照。本件被告抗辯已將所餘140萬元材
      料部分所屬工程轉包予訴外人軒馳公司，曾獲原告同意，
      自應就此負舉證責任。然據證人即軒馳公司負責人丁○○
      到庭證稱：並沒有與原告另外訂契約等語、證人即原告公
      司業務管理中心副理廖慰靜證述：就本件140萬元材料部
      分，並未與軒馳公司簽訂另外的買賣契約或協議，公司有
      明確表示不要與軒馳公司簽約等語明確（詳見本院96年5
      月17日言詞辯論筆錄），參以系爭買賣契約之貨款總額即
      5,093,750元之發票悉由被告收受，被告復未能提出任何
      證據證明其將系爭140萬元材料部分契約轉由訴外人軒馳
      公司承擔，曾獲原告之同意，被告前開所辯，即無足採。
（二）另被告雖辯稱：原告直接出貨給訴外人軒馳公司，並收受
      軒馳公司開立之支票，原告與軒馳公司就此140萬元材料
      部分，即成立買賣契約云云，然查，系爭買賣契約所載交
      貨聯絡人本即為軒馳公司之負責人丁○○，此有買賣合約
      書在卷足憑；而原告於收受軒馳公司之2紙支票後，亦曾
      要求被告背書，惟為被告所拒絕，此亦據證人廖慰靜到庭
      陳述綦詳，而衡諸一般社會常情，買受人以客票交付出賣
      人作為價金之給付者，在所多有，是難僅憑被告所指定之
      收貨人及原告所收受軒馳公司之支票，即認定系爭140萬
      元部分材料有契約承擔或主體變更之情事，被告縱將系爭
      140萬元材料部分工程轉包予軒馳公司，僅屬被告與軒馳
      公司之內部關係，與原告無關，被告仍為系爭買賣契約之
      當事人，自應負給付買賣價金之責。是原告主張被告應履
      行系爭買賣契約中140萬元之價金給付義務，應屬可採。
四、末按，買受人對出賣人有交付約定價金之義務，民法第367
    條定有明文。又給付有確定期限者，債務人自期限期滿負遲
    延責任。遲延之債務以支付金錢為標的者，債權人得請求依
    法定利息計算之遲延利息。民法第229條第1項、第233條第1
    項前段亦定有明文。本件被告向原告訂購貨品，尚有價金
    140萬元未付，從而，原告依據兩造間買賣契約法律關係之
    價金給付請求權，請求被告給付價金140萬元，及起訴狀繕
    本送達翌日（即96年3月10日）起至清償日止，按週年利率5
    ％計算之法定遲延利息，為有理由，應予准許。
五、本件原告陳明願供擔保請為宣告假執行，及被告陳明願供擔
    保請准宣告免為假執行，經核無不符，爰均酌定相當之擔保
    金額，併予以宣告。
六、本案事證已臻明確，兩造其餘攻擊防禦方法及舉證，於判決
    結果不生影響，毋庸逐一論列，附此敘明。
七、據上論結，本件原告之訴，為有理由，應依民事訴訟法第78
    條、第390條第2項、第392條，判決如主文。
中　　華　　民　　國　　96　　年　　5 　　月　　31　　日
                   民事第一庭法　官　陳俞婷
上列正本與原本無異。
如對本判決上訴須於判決送達後20日內向本院提出上訴狀。
中　　華　　民　　國　　96　　年　　5 　　月　　31　　日
                             書記官  林美足
